臺灣高等法院臺南分院刑事判決　　　　　九十一年度重上更(三)字第一二三號　Ｃ
　　　上　訴　人
　　　即　被　告　乙　○　○
　　　指定辯護人　本院公設辯護人　丙　○　○
右上訴人因違反懲治盜匪條例案件，不服臺灣臺南地方法院八十六年度訴字第三○八
號中華民國八十七年六月十二日第一審判決（起訴案號：臺灣臺南地方法院檢察署八
十五年度偵字第一三三八六號、八十六年度偵字第一二四二號、八十六年度營偵字第
二九號、第一○二號），提起上訴，判決後，經最高法院第三次發回更審，本院判決
如左：
      主      文
原判決關於乙○○搶奪部分撤銷。
乙○○被訴搶奪部分無罪。
      理      由
一、公訴意旨略以：郭正芳、乙○○與已判決確定之郭正芳於八十五年十一月十四日
    經檢察官准予交保侯傳在外，仍不知警惕，二人共同意圖為自己不法之所有，於
    附表所示時地犯有搶奪及竊盜之罪嫌。
二、按犯罪事實應依證據認定之，無證據不得推定其犯罪事實，刑事訴訟法第一百五
    十四條定有明文。復按告訴人之告訴無非以使被告受到刑事訴追為目的，其陳述
    是否與事實相符，仍應調查其他證據以資審認，必告訴人所述被害情形，無瑕疵
    可擊，而就其他方面調查又與事實相符，始足據為認定犯行之基礎。此之所謂證
    據係指積極之證據而言，故如無確切之積極證據，足以證明被告之犯罪事實，即
    令被告不能為有利之反證，亦不能遽論以罪刑。亦即認定不利於被告之事實，須
    依積極證據，苟積極證據不足為不利於被告事實之認定時，即應為有利於被告之
    認定，更不必有何有利之證據（最高法院三十年上字第八一六號判例參照）。
三、公訴意旨認上訴人即被告乙○○涉有前揭犯行，無非以被害人蔡俊雄、甲○○○
    指訴為論據，訊據被告乙○○矢口否認有右揭犯行，並辯稱：八十五年十一月十
    一日伊人在台北，同年月二十五日伊在高雄市某個兵營工作，沒有搶奪等語云云
    。經查：
（一）附表編號一部分：
      (1)、被害人所述被害情形，如無瑕疵可指，而就其他方面調查，又與事實相符
          ，其供述固未始不足據為判決之基礎，惟其證據之本身尚有瑕疵，則在此
          瑕疵未予究明以前，遽採為有罪之根據，仍難謂為適法。依本件被害人於
          八十五年十一月二十五日最初向警所報案時，僅陳述其座車右側座位上之
          皮包被一男子伸手拿走，未明確說明其皮包內有何財物。次（二十六）日
          第二次在警訊時，仍未報明其被搶奪之財物為何，而至同年十二月十日第
          三次警訊中始明其被搶走之皮包內有現金五十六萬元、鑽戒三只、勞力
          士手錶一只、金項鍊一條及紅包現金一萬元，並說明其於八十五年十一月
          二十五日下午十四時許，從新營市台灣銀行提款二十萬元等語（見台南縣
          警察局白河分局卷第一頁～第五頁）。而於第一審到庭時則稱：「．．．
          被．．．搶匪伸手進入車內搶皮包，內有現金二十萬元、鑽戒三只、勞力
          士一只、金項鍊一條、佛珠一串」等語（見一審卷第八十六頁），前後所
          述被搶奪之財物內容不相一致。惟依本院及前審曾向台灣銀行新營分行查
          詢結果，甲○○○、徐振賢（甲○○○之夫）或其夫妻所經營之隆豐化學
          工廠（嗣後改為豐隆化學工廠）均非該行之存款戶，調閱當日（八十五年
          十一月二十五日）傳票，亦無此人提領二十萬元資料，此有該分行八十八
          年四月六日八八銀新營字第一二五○號函（見本院前審更(一)卷第一一九頁
          ）、該行九十一年五月二十二日銀新營字第○九一二八○二○○二一號函
          、該行九十一年五月三十一日銀新營字第○九一二八○二一八○一號函附
          本院卷可稽，及被害人鑽戒、勞力士手錶、金項鍊按理係戴掛在身上，竟
          放在皮包內與常情有違等情形。則被害人是否確有被搶奪如其在警訊所述
          之財物，即非無疑。
      (2)、被害人於警訊指認共犯郭正芳時，供稱：「我能確認就是郭正芳搶我皮包
          後逃走的人」（見同上警局卷第四頁反面），但於第一審提示照片時卻指
          稱：「確認乙○○有搶我，我是從後面看很像，郭正芳部分無法確認。」
          等語（見一審卷第八十六頁），先後所述矛盾，且從後面所看之搶犯很像
          上訴人，尤不足採為認定搶犯即係上訴人之依據。
      (3)、又被害人甲○○○經本院傳喚因遷移不明而未到庭，但經本院查其戶籍結
          果，仍設籍於台南縣後壁鄉新東村三九號，有該戶籍謄本一份附於本院前
          審卷第一五六頁、第一五七頁及本院卷可憑，另其夫妻經營之豐隆化學工
          廠亦於八十七年七月二日申請停業登記，有台南縣政府八十七年七月二日
          八七府建商字第三○六四六九號函附本院卷足憑，從而本院已無法傳喚被
          害人到庭就被搶物品詳為調查並再行指認被告。
（二）附表編號二部分：據被害人蔡俊雄於原審證稱：「（有無看到搶奪人的面貌？
      ）我看到背面，也看到騎機車的背面」、「（照片上之人是騎機車之人？）沒
      印象」等語，即無法指認行搶之人（見原審卷第六十五、六十六頁），又被告
      乙○○並提出八十五年十一月十一日下午一時五十五分許在台北市○○區○○
      路一段五三號加油站加油之統一發票影本一紙為證，有發票影本一紙在卷可考
      ，況本件並無被害人蔡俊雄被搶贓物扣案可資證明，且觀被害人蔡俊雄復不能
      明確指認被告乙○○即係搶奪其物品之人，此外又查無其他積極證據足認被告
      乙○○確有此部分竊盜、搶奪之情事，故並無積極證據足以證明被告此部分犯
      罪事實，被告之抗辯或反證縱屬虛偽，仍應為被告有利之認定。
四、綜上各情相互參酌，原審就此部分疏未詳查，遽認被告有前揭之犯行，並加以論
    罪科刑，容有未洽，被告上訴意旨據此指摘原判決採證不當，否認其有犯罪，為
    有理由，自應由本院將被告被訴搶奪部分撤銷、改諭知被告無罪之判決。
據上論斷，應依刑事訴訟法第三百六十九條第一項前段、第三百六十四條、第三百零
一條第一項判決如主文。
本案經檢察官王碧霞到庭執行職務。
中    華    民    國      九十一      年      十一      月    十一      日
                                  臺灣高等法院臺南分院刑事第四庭
                                      審判長法官  宋    明    蒼
                                            法官  林    永    茂
                                            法官  楊    子    莊
右正本證明與原本無異。
如不服本判決，應於判決送達後十日內向本院提出上訴狀，其未敘述理由者並應於提
出上訴狀後十日內向本院補提理由書（應附繕本)。
                                      法院書記官  余    素    美
中    華    民    國      九十一      年      十一      月    十三      日
 【附表】
編號  被告姓名  犯罪時間  犯罪地點  被害人  方            法  劫取物品
  一  郭正芳、  八十五年  台南縣後  徐陳碧  騎機車乘人不備搶  皮包一只，內
      乙○○    十一月二  壁鄉新東  霞      奪                有現金二十萬
                十五日下  村一二三                            元（起訴書記
                午二時二  之十一號                            載為五十六萬
                十五分許  前                                  元）、鑽戒三
                                                              只、勞力士錶
                                                              一只、金項鍊
                                                              一條、佛珠一
                                                              串（起訴書漏
  載佛珠一串）
  二  郭正芳、  １、八十  １、台南  １、官  先竊取官協弘所有  皮包一只，內
      乙○○    五年十一  縣永康市  協弘    之車牌ＦＡＨ－○  有約四十萬元
                月十一日  南台街十  ２、蔡  四五號車牌一面，  現金、汽車駕
                上午某時  三巷四十  俊雄    將車牌掛於機車上  照、行照、機
                          號                搶奪              車行照、土地
                ２、八十  ２、台南                            謄本影本一份
                五年十一  市中華東                            （起訴書記載
                月十一日  路二段七                            為證件）、公
                上午十一  三巷內                              司印鑑一個、
                時三十分                                      個人印鑑一個
                許                                            、存褶六本
